【裁判字號】    99,簡抗,5
【裁判日期】    990527
【裁判案由】    遷讓房屋
【裁判全文】
臺灣彰化地方法院民事裁定               99年度簡抗字第5號
抗  告  人  甲○○
相  對  人  乙○○
上列當事人間請求遷讓房屋事件，抗告人對於民國99年4月22日
本院員林簡易庭99年度員簡字第22號裁定提起抗告，本院裁定如
下：
    主  文
原裁定廢棄，發回本院員林簡易庭。
    理  由
一、抗告意旨略以：
    自民法第1030條之一第1項規定意旨以觀，夫或妻於法定財
    產制消滅時，所得向對方請求者，乃雙方婚後財產扣除婚姻
    關係存續中所負債務後，剩餘差額之二分之一，換言之，請
    求分配剩餘財產，必先將雙方所有財產換算成價額，始能計
    算其間之差額，且夫或妻所能請求者，亦為雙方財產價額之
    差額，而非特定財產至明。相對人於鈞院99年度家訴字第8
    號事件，請求抗告人將其所有座落於彰化縣溪湖鎮○○段
    248號之系爭房屋（即門牌號碼為彰化縣溪湖鎮○○里○○
    路35巷35號之房屋），應有部分二分之一移轉登記為相對人
    共有，乃係請求抗告人將其特定財產二分之一移轉登記予相
    對人，核以上開說明，相對人之請求根本與民法第1030條之
    1第1項規定不符，自無理由。承上，夫妻剩餘財產請求既僅
    能向他方請求剩餘財產差額之二分之一，而不能為特定財產
    之請求，故無論鈞院99年度家訴字第8號事件為如何之判決
    ，均無關判斷相對人是否有無權佔用系爭房屋之事實，故本
    案實毋庸以鈞院99年度家訴字第8號事件之判決為據。再者
    ，系爭房屋為抗告人所有，然現為相對人所強住，抗告人尚
    須自費在外租屋生活，已非屬公允，如法院仍依相對人之訴
    訟策略，盡可能延滯本案訴訟之進行，則對抗告人而言，實
    屬權益之鉅大侵害，是以，原裁定以前揭為理由，遽為本案
    停止訴訟程序之裁定，實有違誤之處，爰請求廢棄原裁定等
    語。
二、按訴訟全部或一部之裁判，以他訴訟之法律關係是否成立為
    據者，法院得在他訴訟終結前，以裁定停止訴訟程序，民事
    訴訟法第182條第1項固定有明文。惟訴訟全部或一部之裁判
    ，以他訴訟之法律關係是否成立為據者，係指他訴訟之法律
    關係是否成立，為本件訴訟先決問題者而言，若他訴訟是否
    成立之法律關係，並非本件訴訟之先決問題，則其訴訟程序
    即毋庸中止（最高法院18年抗字第56號判例意旨參照）。
三、經查，本件抗告人向本院員林簡易庭起訴請求相對人遷讓系
    爭房屋，相對人則另訴主張分配剩餘財產，請求抗告人將系
    爭房屋所有權二分之一移轉登記為相對人所有，並聲請停止
    本件遷讓房屋事件訴訟程序。惟按剩餘財產較少之一方配偶
    ，對剩餘財產較多之他方配偶得請求雙方剩餘財產差額二分
    之一，此種請求權乃一身專屬債權，並非對個別不動產上之
    物權，其債權之計算乃為財產總價值的二分之一係以價額計
    算，是依民法第1030條之1規定，所得主張之權利，乃抽象
    之債權，而非對特定之物（動產或不動產）所得主張，是相
    對人主張對系爭房屋有二分之一共有權云云，容有誤解。是
    相對人另訴所主張之剩餘財產分配請求權（本院99年度家訴
    字第8號），並非本件遷讓房屋訴訟之先決問題，則本件訴
    訟程序即毋庸中止。原審裁定停止本件訴訟，尚有未洽，抗
    告意旨指摘原裁定不當，為有理由，應由本院將原裁定廢棄
    發回本院員林簡易庭更為適法之處理。
四、據上論結，本件抗告為有理由，依民事訴訟法第492條裁定
    如主文。
中    華    民    國    99    年    5     月    27    日
                  民事第二庭    審判長法  官  邱月嬌
                                      法  官  李言孫
                                      法  官  施錫揮
以上正本係照原本作成。
本裁定不得再抗告。
中    華    民    國    99    年    5     月    27    日
                                      書記官  蕭秀吉

司法院資訊處製作；財團法人民間司法改革基金會備份。
